臺灣高等法院刑事裁定
110年度毒抗字第902號
抗  告  人  
即  被  告  羅志明




上列抗告人因違反毒品危害防制條例案件，不服臺灣桃園地方法
院中華民國110年4月29日所為裁定（110年度毒聲字第649號），
提起抗告，本院裁定如下：
    主  文
抗告駁回。
    理  由
一、原裁定意旨略以：抗告人即被告甲○○（下稱抗告人）基於施
    用第二級毒品甲基安非他命之犯意，於民國109年11月24日
    晚間9時30分許為警採尿前96小時內某時，在不詳地點，施
    用第二級毒品甲基安非他命1次，嗣於同日晚間8時許，因另
    案通緝，為警在桃園市桃園區中正路與博愛路口查獲。據抗
    告人於警詢中矢口否認有何施用第二級毒品甲基安非他命之
    犯行，然其為警查獲後所採尿液，經送檢驗，分別以酵素免
    疫分析法初步檢驗及氣相層析質譜儀法確認檢驗後，確呈安
    非他命類（安非他命、甲基安非他命）陽性反應，有桃園市
    政府警察局保安警察大隊真實姓名與尿液、毒品編號對照表
    、台灣檢驗科技股份有限公司濫用藥物實驗室-台北濫用藥
    物檢驗報告(報告編號:UL/2020/C0000000)各1份在卷可稽，
    是抗告人上開施用第二級毒品甲基安非他命之犯行，洵勘認
    定。又抗告人未曾因施用毒品經法院裁定送觀察、勒戒，有
    本院被告前案紀錄表在卷可稽。檢察官聲請裁定令被告入勒
    戒處所觀察、勒戒，核與毒品危害防制條例第20條第1項規
    定，並無不合，應予准許，爰依毒品危害防制條例第20條第
    1項規定，裁定抗告人施用第二級毒品、應送勒戒處所觀察
    、勒戒，其期間不得逾貳月等語。
二、抗告意旨略以：抗告人因另涉犯竊盜案件遭通緝，警方查獲
    抗告人，抗告人願意配合說明未報到之原因，但抗告人並非
    毒品管制人口，且所通緝案件僅為竊盜案件，警方為何要採
    集抗告人尿液？抗告人會簽同意，是因警方大聲講說「卡配
    合、筆錄寫一寫早點移送就可早點離開」，因擔心警方刁難
    ，心生恐懼，在非自願情況下才簽同意書，沒有人會願意配
    合採尿來陷害自己承擔罪刑，抗告人不服警方未以法定程序
    辦案，令人無法信服，如此執行顯有爭議、不公，司法改革
    恐淪為口號，請審酌本件採尿違法，抗告人要養家照顧家人
    ，給予抗告人重新改過機會，依法提出抗告等語。
三、犯第10條之罪者，檢察官應聲請法院裁定，或少年法院（地
    方法院少年法庭）應先裁定，令被告或少年入勒戒處所觀察
    、勒戒，其期間不得逾2月」、「觀察、勒戒後，檢察官或
    少年法院（地方法院少年法庭）依據勒戒處所之陳報，認受
    觀察、勒戒人無繼續施用毒品傾向者，應即釋放，並為不起
    訴之處分或不付審理之裁定；認受觀察、勒戒人有繼續施用
    毒品傾向者，檢察官應聲請法院裁定或由少年法院（地方法
    院少年法庭）裁定令入戒治處所強制戒治，其期間為6個月
    以上，至無繼續強制戒治之必要為止。但最長不得逾1年，
    毒品危害防制條例第20條第1項、第2項分別定有明文。
四、經查：　　
（一）本件抗告人因涉犯竊盜案件通緝中，於109年11月24日晚
      間8時許，在桃園市桃園區中正路與博愛路口，為桃園市
      政府警察局保安警察大隊偵一隊員警查獲逮捕，並經警方
      執行附帶搜索，在其袋中發現可疑沾有毒品殘渣之剪刀1
      支，經以台塑生醫公司甲基安非他命檢驗試劑初步測試，
      呈有安非他命毒物陽性反應，抗告人否認施用毒品，經警
      方將抗告人帶回保安警察大隊進行調查，經抗告人配合警
      方調查製作筆錄並同意採尿送驗等情，有桃園市政府警察
      局保安警察大隊查獲施用（持有）毒品案件經過情形紀錄
      表（109年11月24日晚間10時10分）、搜索扣押筆錄、扣
      押物品目錄表、刑案現場照片、桃園市政府警察局查獲毒
      品危害防制條例「毒品」初步鑑驗報告單、抗告人親簽之
      保安警察大隊勘察採證同意書、真實姓名與尿液、毒品編
      號對照表、抗告人109年11月25日調查筆錄在卷可按；再
      參以抗告人於警詢中同意採集尿液送檢等情，可知員警於
      逮捕抗告人過程中，由抗告人攜帶提袋內發現可疑沾有毒
      品殘渣之小剪刀，依經驗判斷，已有事實合理懷疑抗告人
      涉嫌施用毒品，抗告人同意與員警返回保安警察大隊後同
      意接受採尿，並自行將尿液排放裝瓶，亦為抗告人於調查
      中陳稱：警方所採集尿液是我親自洗瓶、排放後封瓶等語
      ，亦有封瓶尿液照片附卷可稽，可徵本案員警之取證及採
      尿程序，於法並無不合。抗告人所稱擔心不同意採尿將遭
      警方刁難，因此非出於自願簽立同意書，採尿程序違法云
      云，顯不可採。
（二）抗告人基於施用第二級毒品甲基安非他命之犯意，於109
      年11月24日晚間9時30分許，在臺灣地區不詳處所，施用
      第二級毒品甲基安非他命之事實，抗告人雖否認施用第二
      級毒品犯行，僅稱：我於關出來後就沒有施用毒品，不知
      扣案剪刀及其尿液中為何會有毒品甲基安非他命陽性反應
      云云。然抗告人所排放尿液經送台灣檢驗科技股份有限公
      司濫用藥物實驗室檢測，先以EIA酵素免疫分析法進行初
      步檢驗，有毒品安非他命類陽性反應，復以GC/MS氣相層
      析/質譜儀法進行確認檢驗，結果呈有安非他命、甲基安
      非他命陽性反應，且閾值高達20176，結果判定抗告人尿
      液有甲基安非他命陽性反應，有上開公司於109年12月10
      日出具濫用藥物檢驗報告在卷可憑。是抗告人施用第二級
      毒品之犯行，堪以認定。
（三）又抗告人前於106年間因施用毒品違反毒品危害防制條例
      案件，經臺灣桃園地方檢察署檢察官以106年度毒偵字第6
      64號為緩起訴處分確定，但於107年1月29日撤銷該緩起訴
      處分，並聲請簡易判決處刑，由臺灣桃園地方法院以107
      年桃簡字第1513號判決有期徒刑2月，於108年7月10日易
      科罰金執行完畢，即抗告人未曾受觀察、勒戒或強制戒治
      處分，有本院被告前案紀錄表可稽，檢察官依卷內資料綜
      合判斷，考量抗告人犯後態度及另涉犯竊盜案件等節，依
      現行規定提起聲請，原審因而裁定抗告人令入勒戒處所觀
      察勒戒，核屬有據，並無違誤。至於抗告意旨所稱其負擔
      家庭家計，需照顧、養育家人部分，縱屬真實，但與其是
      否應裁定送勒戒處所觀察、勒戒之法律判斷無關，並非免
　　　除觀察、勒戒之法定事由。
五、綜上，原裁定經核並無違誤，抗告意旨徒憑前詞，指摘原裁
    定不當，為無理由，應予駁回。
據上論斷，應依刑事訴訟法第412條裁定如主文。 　　
中　　華　　民　　國　　110 　年　　7 　　月　　26　　日
                  刑事第十四庭  審判長法　官  黃斯偉
                                      法  官  許泰誠
                                      法  官  程克琳
以上正本證明與原本無異。
不得再抗告。 
                                      書記官  劉靜慧
中　　華　　民　　國　　110 　年　　7 　　月　　27　　日